臺灣臺中地方法院刑事判決　　　　　　　　　　　　九十三年度易字第一五七號
　　公　訴　人　臺灣雲林地方法院檢察署檢察官
　　被　　　告　乙○○
右列被告因侵占案件，經臺灣雲林地方法院檢察署檢察官提起公訴（九十二年度偵字
第二六二六號），經臺灣雲林地方法院判決管轄錯誤，移
    主  文
乙○○無罪。
    理  由
一、公訴意旨略以：告訴人丙○○與被告乙○○共同使用甲○○在遊戲橘子數位科技
    股份有限公司（下稱橘子公司）所申請帳號「00000000Ｑ」、角色名稱
    「聖戰蝶舞」之帳戶，以從事買低賣高之線上交易，被告因知悉甲○○將加入使
    用上開帳號致心生不滿，而基於為自己不法所有之意圖，明知上開帳號內之裝備
    、天幣係其與告訴人共有，竟趁告訴人於民國九十二年三月三十日二十時許，在
    雲林縣斗六市連線時，將告訴人強制下線，使不知情之曾弘智將上開帳戶內之力
    量手套乙個、對盔甲施法卷軸八個、尤米乙個、對武器施法卷軸四個、勇敢藥水
    一八五瓶、天幣二千二百萬先移入曾弘智所申請之帳號「ＨＩＳＴＲＯＮＧ」、
    角色名稱「救護車」帳戶內，再移入被告所申請之帳號「0000000000
    」、角色名稱「亂世修羅」帳戶內，並變更「亂世修羅」密碼，致告訴人無從自
    「亂世修羅」取回上開裝備及天幣，而將上開裝備及天幣侵占入己，因認被告涉
    犯刑法第三百三十五條第一項之侵占罪嫌。
二、按犯罪事實應依證據認定之，無證據不得推定其犯罪事實，又不能證明被告犯罪
    或其行為不罰者，應諭知無罪之判決，刑事訴訟法第一百五十四條及第三百零一
    條第一項分別定有明文。又認定犯罪事實，所憑之證據，雖不以直接證據為限，
    間接證據亦包括在內，然無論直接或間接證據，其為訴訟上之證明，須於通常一
    般之人均不致於有所懷疑，而得確信其為真實之程度者，始得據之為有罪之認定
    ，倘其證明尚未達到此一程度，而有合理性懷疑之存在時，即無從為有罪之認定
    ，根據「罪證有疑，利於被告」之證據法則，即不得遽為不利於被告之認定，（
    最高法院著有七十六年臺上字第四九八六號判例可資參照）；再按犯罪事實之認
    定，應憑真實之證據，倘證據是否真實尚欠明顯，自難以擬制推測之方法，為其
    判斷之基礎，而認定犯罪事實之證據係指足以認定被告確有犯罪行為之積極證據
    而言，該項證據自須適合於被告犯罪事實之認定，始得採為斷罪資料（最高法院
    五十三年臺上字第六五六號、二十九年上字第三一○五號判例可資參照）。
三、公訴人認被告乙○○涉有刑法第三百三十五條第一項之侵占罪嫌，無非係以：(1)
    被告與告訴人共用證人甲○○帳號「00000000Ｑ」經營買低賣高交易，
    業據被告供述在卷，且與告訴人指訴相符，是該帳號係被告與告訴人共同使用，
    則該帳號內之裝備、天幣應屬被告與告訴人共有無訛；(2)被告坦承取走帳號內裝
    備、天幣均未知會告訴人，並利用不知情之證人曾弘智先取得該裝備、天幣，再
    移入自己之帳號內，以隱匿實際取得裝備、天幣之人，足見其確有不法意圖；(3)
    遊戲歷程乙份在卷可證等，為主要論據。訊據被告固坦承：伊與告訴人共用證人
    甲○○所申請之帳號「00000000Ｑ」，以打玩橘子公司線上遊戲「天堂
    」之用，並以之經營「天堂」遊戲內寶物、裝備及天幣買低賣高之交易，及於九
    十二年三月三十日二十時許，將伊前揭帳號內之寶物及天幣移入不知情之證人曾
    弘智所申請之帳號「ＨＩＳＴＲＯＮＧ」、角色名稱「救護車」帳戶內，再移入
    被告所申請之帳號「0000000000」、角色名稱「亂世修羅」帳戶內等
    事實，惟堅決否認有何侵占之犯行，辯稱：告訴人所指之上揭寶物、裝備及天幣
    ，是伊與告訴人共有，並非是告訴人一人所有，該等物品也非證人甲○○的。因
    為先前伊曾幫告訴人買了一個盟屋，告訴人事前也知道伊會將上開帳戶內之寶物
    取走，以抵償買盟屋之部分，伊並無侵占該等寶物之意等語。經查：
（一）證人甲○○於偵查中證稱：上開帳號「00000000Ｑ」是伊友人楊亦瑜
      申請的，由伊使用，但伊很少進入玩，後來該帳號就由告訴人與被告一同使用
      ，帳號內的裝備是被告與告訴人共有，但該帳號內共有的寶物、裝備並未曾清
      楚算過（見臺灣雲林地方法院檢察署九十二年度偵字第二六二六號偵查卷第一
      一、二一頁）等語；告訴人於偵查中陳稱：上開帳號「00000000Ｑ」
      是伊申請的，已使用一年多，該帳號內共有三個角色，伊曾借用給被告使用。
      被告另外線上的角色是「亂世修羅」，被告之前也曾將帳號借給伊使用。在案
      發前三月，於九十二年一月初，被告向伊借用帳號「00000000Ｑ」使
      用，用該帳號從事買低賣高的交易（見臺灣雲林地方法院檢察署九十二年度偵
      字第二六二六號偵查卷第一九、三○頁）等語。復參以被告於警詢中所稱：伊
      所申請使用之帳號為「0000000000」，角色有「亂世修羅」、「雲
      龍武皇」、「三武聖三」，「00000000Ｑ」帳號原本是告訴人在使用
      ，伊與告訴人共用該帳號約四個月，該帳號下之角色為「幻武蝶」、「聖戰蝶
      舞」、「雪婷」等語明確，則雖告訴人與證人甲○○就「00000000Ｑ
      」帳號究係以何人名義申請乙節所供並不一致（依橘子公司所提供之會員資料
      ，申請人則為「李俊鋒」），然上開帳戶係證人甲○○提供予告訴人，其後告
      訴人與被告自九十二年一月初起，共同使用該帳號，至帳號「0000000
      000」角色「亂世修羅」，則係由被告申請使用，而非告訴人或證人甲○○
      所申請，應堪認定。
（二）被告辯稱：該帳戶內之物品，雖係伊與告訴人共有，然告訴人前開所指寶物、
      裝備及天幣，究否為告訴人的，伊無法確認等語。經查：告訴人於偵查中陳稱
      ：伊與被告共用「00000000Ｑ」帳號，但未計算個人財物，買低賣高
      的事務，伊與被告都有處理（見臺灣雲林地方法院檢察署九十二年度偵字第二
      六二六號偵查卷第三○頁）等語，而依卷附之帳號「00000000Ｑ」遊
      戲歷程以觀，該帳號內之角色確實有與其他帳號、角色有多筆交易之活動，僅
      於九十二年三月二十九日至同月三十一日，即有高達四百多筆近五百筆之移出
      、移入之交換紀錄，且其中多筆係由「聖戰蝶舞」與「亂世修羅」之交換紀錄
      ，有遊戲歷程乙份附卷足憑，則告訴人如何就該等多筆「聖戰蝶舞」與「亂世
      修羅」之交換紀錄，判斷僅有上揭物品係其所有，而遭被告移出？況如告訴人
      上揭所陳，其並未與被告計算個人財物，則其判斷之標準究竟為何，告訴人就
      之始終未能就之加以說明，是就該等遭被告移出之寶物、裝備及天幣是否確係
      告訴人一人所有，實有疑義。
（三）再者，上開帳號「0000000000」係由被告申請使用，此為告訴人所
      不否認，雖被告曾經將該帳號之密碼告知告訴人，使告訴人得以使用該帳號（
      見臺灣雲林地方法院檢察署九十二年度偵字第二六二六號偵查卷第一九頁），
      然並不表示該帳號內之物品即為被告及告訴人所共有，此觀諸告訴人於警詢、
      偵查中始終未曾爭執帳號「0000000000」內物品之所有權歸屬乙節
      自明。是被告將上開原本在帳號「00000000Ｑ」內之力量手套乙個、
      對盔甲施法卷軸八個、尤米乙個、對武器施法卷軸四個、勇敢藥水一八五瓶、
      天幣二千二百萬等物品，經由不知情之證人曾弘智所使用之帳號「ＨＩＳＴＲ
      ＯＮＧ」、角色名稱「救護車」，移入其所使用之帳號「000000000
      0」角色「亂世修羅」後，即將其所使用之「0000000000」帳號之
      密碼予以變更，不讓告訴人得以使用該帳號，惟並非將其與告訴人共同使用，
      由證人甲○○所提供之「00000000Ｑ」帳號之密碼加以變更。
（四）按刑法上之侵占罪，以意圖為自己或第三人不法之所有，而擅自處分自己持有
      之他人所有物，即變更持有之意為不法所有之意，為其構成要件，最高法院四
      十一年臺非字第五七號判例可資參照。依證人甲○○於偵查中所稱：帳號「0
      0000000Ｑ」內之物品，是被告、告訴人共有，一人一半（見臺灣雲林
      地方法院檢察署九十二年度偵字第二六二六號偵查卷第一一頁）等語。而依被
      告主觀上之意思，其交換、轉移帳號「00000000Ｑ」內之前開寶物，
      認該帳號內之物品，係其與告訴人共有，每人本各有一半物品之所有權，況其
      先前曾為告訴人購買盟屋，告訴人允諾以該帳號內之寶物抵償，故認定其係將
      自己所有之物品，移入其自行申請使用之帳號內，並未有將其為告訴人持有，
      而屬告訴人所有之物品，易持有為所有，而將該等物品據為己有之意，是尚難
      僅以被告將該等物品移入自己所申請使用之帳號，並將自己的帳號密碼加以變
      更，使告訴人無法使用被告所申請之「0000000000」之帳號，即遽
      以推論被告即有為自己不法所有之意圖。
（五）綜上所述，告訴人既無法證明上開裝備、寶物係其一人所有，被告僅單純為之
      持有該等物品，被告有何易持有為所有之不法意圖。此外，本院亦查無其他積
      極證據足以證明被告自始有何為自己不法所有之意圖，而侵占告訴人所有之物
      品，是揆諸前揭法條及判例意旨，自應為被告無罪之諭知。
據上論斷，應依刑事訴訟法第三百零一條第一項，判決如主文。
中      華      民      國    九十三    年      七      月    二十九    日
                                     臺灣臺中地方法院刑事第五庭
                                         審判長法  官  梁堯銘
                                               法  官  林慧英
                                               法  官  劉麗瑛
右正本證明與原本無異。
如不服本判決，應於送達後十日內向本院提出上訴狀（須附繕本），上訴於臺灣高等
法院臺中分院。
                                               書記官
中      華      民    國    九十三    年      七      月    二十九    日
